臺灣高雄地方法院刑事判決　　　　　110年度審原交訴字第5號
公　訴　人　臺灣高雄地方檢察署檢察官
被　　　告　謝志榮




指定辯護人　本院公設辯護人蘇鴻吉
上列被告因公共危險案件，經檢察官提起公訴（110 年度偵字第
10953 號），被告於準備程序中就被訴事實為有罪之陳述，經告
知簡式審判程序之旨，並聽取公訴人及被告之意見後，由本院合
議庭裁定由受命法官獨任進行簡式審判程序，茲判決如下：
    主  文    
丙○○犯駕駛動力交通工具發生交通事故致人傷害而逃逸罪，處
有期徒刑陸月，如易科罰金，以新臺幣壹仟元折算壹日。
    事  實
一、丙○○於民國110 年3 月29日4 時52分許，騎乘車牌號碼00
    0-0000號普通重型機車，沿高雄市新興區仁愛一街由北往南
    方向行駛，行經仁愛一街與球庭路交岔路口時，適有乙○○
    騎乘車牌號碼000-0000號普通重型機車沿同一路段、相同方
    向行駛在丙○○右前方，丙○○本應注意超車時，應顯示左
    方向燈並於前車左側保持半公尺以上之間隔超過，行至安全
    距離後，再顯示右方向燈駛入原行路線，而依當時天候晴、
    夜間有照明、柏油路面乾燥、無缺陷、道路無障礙物及視距
    良好等情形，尚無不能注意之情況，竟疏未注意及此，自乙
    ○○所騎乘之前開機車左側超車後，未保持適當間距，即貿
    然右偏，兩車遂發生碰撞，致乙○○人車倒地，因而受有右
    肘和前臂挫擦傷、右髖挫傷、右膝挫擦傷、右踝挫擦傷、左
    手挫擦傷之傷害（所涉過失傷害部分，未據告訴）。詎丙○
    ○肇事後，明知乙○○人車倒地受有傷勢，竟未給予救護或
    報警處理，並在現場等待警方到場，或經乙○○同意始離開
    或留下聯絡方式，旋即基於肇事逃逸之犯意，逕行騎車離開
    現場，未停留現場配合調查。嗣警經據報到場處理後，調閱
    監視器畫面，因而循線查獲上情。
二、案經乙○○訴由高雄市政府警察局新興分局報告臺灣高雄地
    方檢察署檢察官偵查起訴。
    理  由
壹、證據能力：
    本件被告丙○○所犯係死刑、無期徒刑、最輕本刑為3 年以
    上有期徒刑以外之罪，其於準備程序中就被訴事實為有罪之
    陳述，經法官告知簡式審判程序之旨，並聽取公訴人及被告
    之意見後，本院依刑事訴訟法第273 條之1 第1 項之規定，
    裁定進行簡式審判程序。又本件係依前條規定行簡式審判程
    序，其證據調查依同法第273 條之2 所定原不受審判外陳述
    排除之限制；且檢察官及被告均對於卷內各項證據亦不爭執
    證據能力，復無事證顯示有何違法取得或類此瑕疵之情，故
    卷內所列各項證據，自均有證據能力，合先敘明。
貳、認定犯罪事實之理由：
    上揭犯罪事實，業據被告於本院審理時坦承不諱（見本院卷
    第55、75、77頁），核與證人即被害人乙○○於警詢及偵訊
    中證述之情節相符（見警卷第11至12頁、偵卷第48頁），並
    有高雄市政府警察局新興分局道路交通事故現場圖、道路交
    通事故調查報告表㈠、㈡-1、高雄市政府警察局交通警察大
    隊新興交通分隊道路交通事故談話紀錄表、疑似道路交通事
    故肇事逃逸追查表、高雄市政府警察局道路交通事故肇事人
    自首情形紀錄表、車輛詳細資料報表、高雄市立大同醫院診
    斷證明書、監視器光碟、密錄器光碟、監視器影像截圖、密
    錄器影像截圖及照片等件在卷可稽（見警卷第21、25、27、
    31至47、51至69頁），足認被告任意性自白核與事實相符，
    堪以採信。本件事證明確，被告犯行洵堪認定，應依法論科
    。
參、論罪科刑：
一、新舊法比較：
    按「行為後法律有變更者，適用行為時之法律。但行為後之
    法律有利於行為人者，適用最有利於行為人之法律」，刑法
    第2 條第1 項定有明文。查被告行為後，刑法第185 條之4
    規定於110 年5 月28日修正公布，並自同年月30日生效施行
    。修正前刑法第185 條之4 規定：「駕駛動力交通工具肇事
    ，致人死傷而逃逸者，處1 年以上7 年以下有期徒刑。」；
    修正後則規定：「駕駛動力交通工具發生交通事故，致人傷
    害而逃逸者，處6 月以上5 年以下有期徒刑；致人於死或重
    傷而逃逸者，處1 年以上7 年以下有期徒刑。犯前項之罪，
    駕駛人於發生交通事故致人死傷係無過失者，減輕或免除其
    刑。」本件被告騎乘普通重型機車，因超車不當即貿然右偏
    ，與告訴人乙○○所騎乘之普通重型機車碰撞而發生交通事
    故，致告訴人受有傷害，其明知告訴人受傷，卻仍未停留現
    場即逕行離去之情事，業經被告於本院審理時自承在卷（見
    本院卷第55頁），並於偵查中坦承其駕車有過失情事（見偵
    卷第48頁），是經比較新舊法之結果，修正後刑法第185 條
    之4 第1 項前段規定之法定刑為「6 月以上5 年以下有期徒
    刑」，顯較被告行為時刑法第185 條之4 規定之法定刑「1
    年以上7 年以下有期徒刑」較有利於被告，爰依刑法第2 條
    第1 項但書之規定，自應適用修正後刑法第185 條之4 第1
    項前段之規定處斷。
二、核被告所為，係犯修正後刑法第185 條之4 第1 項前段之駕
    駛動力交通工具發生交通事故致人傷害而逃逸罪。
三、累犯不加重之說明：
    被告前因妨害性自主案件，經臺灣花蓮地方法院（下稱花蓮
    地院）以102 年度原侵訴字第6 號判決判處有期徒刑3 月（
    共9 罪），應執行有期徒刑1 年確定（下稱A 案）；次因搶
    奪等案件，經花蓮地院以102 年度軍訴字第1 號判決判處有
    期徒刑8 月（共2 罪）、7 月，應執行有期徒刑1 年8 月確
    定（下稱B 案）；再因竊盜案件，經花蓮地院以103 年度原
    易字第45號判決判處有期徒刑6 月（共2 罪）、6 月（共2
    罪）、3 月、2 月，應執行有期徒刑1 年10月確定（下稱C
    案）；復因搶奪案件，經臺灣新北地方法院（下稱新北地院
    ）以103 年度軍訴字第5 號判決判處有期徒刑4 月、3 月，
    應執行有期徒刑5 月確定（下稱D 案）；又因竊盜案件，經
    花蓮地院以103 年度原易字第109 號判決判處有期徒刑6 月
    確定（下稱E 案），A 至E 案經新北地院以104 年度聲字第
    2075號裁定應執行有期徒刑4 年9 月確定（下稱甲案），另
    因竊盜案件，經臺灣桃園地方法院（下稱桃園地院）以103
    年度原桃簡字第145 號判決判處有期徒刑2 月確定（下稱F
    案）；再因竊盜案件，經臺灣臺北地方法院以104 年度原簡
    字第17號判決判處有期徒刑5 月確定（下稱G 案）；F 、G
    案嗣經桃園地院以104 年度聲字第3686號裁定應執行有期徒
    刑6 月確定（下稱乙案）。上開甲、乙案接續執行，於106
    年11月3 日縮短刑期假釋出監付保護管束，並於108 年1 月
    1 日縮刑期滿保護管束未經撤銷視為執行完畢等情，有臺灣
    高等法院被告前案紀錄表在卷可憑，被告於上開有期徒刑執
    行完畢後5 年內故意再犯本件有期徒刑以上之肇事逃逸罪，
    固為累犯。惟查：司法院大法官業於108 年2 月22日作成釋
    字第775 號解釋，解釋文：「有關累犯加重本刑部分，不生
    違反憲法一行為不二罰原則之問題。惟其不分情節，基於累
    犯者有其特別惡性及對刑罰反應力薄弱等立法理由，一律加
    重最低本刑，於不符合刑法第59條所定要件之情形下，致生
    行為人所受之刑罰超過其所應負擔罪責之個案，其人身自由
    因此遭受過苛之侵害部分，對人民受憲法第8 條保障之人身
    自由所為限制，不符憲法罪刑相當原則，牴觸憲法第23條比
    例原則。於此範圍內，有關機關應自本解釋公布之日起2 年
    內，依本解釋意旨修正之。於修正前，為避免發生上述罪刑
    不相當之情形，法院就該個案應依本解釋意旨，裁量是否加
    重最低本刑。」故成立累犯之被告，關於加重最低本刑部分
    ，倘合於上開解釋文所指罪刑不相當之情形，自應就該個案
    依該解釋意旨，裁量是否加重最低本刑。查告訴人因被告肇
    事所受之傷勢為右肘和前臂挫擦傷、右髖挫傷、右膝挫擦傷
    、右踝挫擦傷、左手挫擦傷等傷害，尚非嚴重，並非已面臨
    命危、瀕死或呈現深度昏迷頓成無自救力之人之境，考量被
    告犯後於本院坦承犯行，並與告訴人達成和解，如數賠償，
    有本院調解筆錄、刑事陳述狀在卷（見本院卷第43、49至50
    頁），顯見被告已深刻悔悟，且盡力填補所生損害，犯後態
    度尚佳，相較於其他肇事逃逸之行為人，肇事致人受傷嚴重
    、犯後否認犯行、拒絕賠償被害人者，被告犯罪情節實屬較
    輕；再被告前開構成累犯之罪為妨害性自主、搶奪、竊盜罪
    ，與本件肇事逃逸罪，二者之罪質不同，尚難認被告就本案
    犯罪有特別之惡性及刑罰反應力薄弱情形，綜上所述，依被
    告犯罪之具體情狀，如依累犯規定加重其法定最低刑（有期
    徒刑6 月），顯有違罪刑相當原則，爰依前開大法官解釋意
    旨，不依累犯規定加重其法定最低刑。
四、刑法第59條規定之酌量減輕其刑，必須犯罪之情狀顯可憫恕
    ，在客觀上足以引起一般同情，認為即予宣告法定低度刑期
    尤嫌過重者，始有其適用。本件被告駕車肇事，致告訴人受
    傷後逃逸，告訴人對於本案車禍之發生則無過失，審諸被告
    之犯罪原因或情狀，在客觀上並無任何足以引起一般同情之
    處。再者，被告行為後，刑法第185 條之4 規定業經修正，
    經新舊法比較後，本案被告所應適用之修正後刑法第185 條
    之4 第1 項前段之肇事致人傷害逃逸罪，法定刑已修正為「
    6 月以上5 年以下有期徒刑」，對照被告本案犯罪情節，已
    無所謂情輕法重，認宣告法定低度刑期仍嫌過重之情事，核
    與刑法第59條規定之要件不符，無從依刑法第59條規定減輕
    其刑，故辯護人所稱依刑法第59條規定減輕其刑，無以得採
    。
五、爰審酌被告駕車致被害人受傷後，未迅速協助被害人送醫救
    治，且未得被害人之同意後即離去，所為誠屬不應該，所幸
    被害人所受傷勢非重，且被告亦與被害人達成調解，適時賠
    償被害人所受損害，並念其犯後坦承犯行，已見悔意，暨兼
    衡其犯罪動機、手段，自陳為國中肄業之智識程度，目前務
    農，月收入新臺幣3 、4 萬元，有三名未成年子女之家庭生
    活經濟狀況（見本院卷第79頁）等一切情狀，量處如主文所
    示之刑，並諭知易科罰金之折算標準。
據上論斷，應依刑事訴訟法第273 條之1 第1 項、第284 條之1 
、第299 條第1 項前段，判決如主文。
本案經檢察官甲○○提起公訴，檢察官呂乾坤到庭執行職務。
中    華    民    國   110    年    10    月    27    日
                  刑事第五庭    法  官  施君蓉
以上正本證明與原本無異。
如不服本判決應於收受判決後20日內向本院提出上訴書狀，並應
敘述具體理由。其未敘述上訴理由者，應於上訴期間屆滿後20日
內向本院補提理由書(均須按他造當事人之人數附繕本)「切勿逕
送上級法院」。
因疫情而遲誤不變期間，得向法院聲請回復原狀。
中    華    民    國   110    年    10    月    27    日
                                書記官  陳建志
【附錄本判決論罪科刑法條】
110年5月28日修正公布之刑法第185條之4第1項：
駕駛動力交通工具發生交通事故，致人傷害而逃逸者，處6 月以
上5 年以下有期徒刑；致人於死或重傷而逃逸者，處1 年以上7
年以下有期徒刑。